---
title: "Café: Diversidad y calidad"
author: "Wagner Antonio Chacón Ulate"
date: 6/3/2023
format: 
 html: 
  theme: Journal
  toc: true
  
editor: visual
---

## introducción:

En esta pagina web, se estudian y analizan diversos datos sobre el café, basados en la recolección de datos de [Fatih Boyar](https://github.com/fatih-boyar/coffee-quality-data-CQI), el cual los sintetizo del ***Coffee Quality Institute (CQI***. Estos datos incluyen país de origen, altitud, variedad, color y forma de procesamiento. Además, Boyar agrego temas como sabor, aroma y acides; esto le otorga una calificación por puntaje a cada muestra de café.

## Carga de los datos:

Usaremos varias bibliotecas de datos y graficación interactiva las cuales son:

-   Plodly
-   Ggplot 2
-   DT

```{r}
#| label: l1
#| include: true 
#| echo: false 
#| warning: false

library(tidyverse)
```

```{r}
#| label: l2
#| include: true
#| echo: false
#| warning: false 

library(DT)
library(ggplot2)
library(plotly)
library(dplyr)
library(tidyverse)
library(ggthemes)
library(readr)
```

## Datos a utilizar:

Como ya se menciono, se usan datos disponibles en el *CQI*. Los cuales nos permitiran crear graficos para su analisis. 

```{r}
#| label: carga de csv
#| include: true
#| echo: false 
#| warning: false 

read_csv("cafe.csv")
```

### Tabla de datos de café: 

Para comprender los datos, creamos una tabla de contenidos del csv. 

```{r}
#| label: tabla cafe 
#| include: true
#| echo: false 
#| warning: false 

datos_cafe <- read.csv("cafe.csv")
```

```{r}
#| label: table 
#| include: true
#| echo: false 
#| warning: false 

datatable(datos_cafe[, c("Country_of_Origin", "Variety", "Color", "Altitude", "Total_Cup_Points")],
          options = list(pageLength = 25, lengthMenu = c(10, 20, 50)),
         filter="top")
```

## Graficos: 

### Histograma: 

En el siguiente grafico de histograma, se muestra la totalidad de la variante __Cup_points__. Esta es la calificación otorgada a cada  _muestra de café_. 

```{r}
#| label: histograma cafe
#| include: true
#| echo: false 
#| warning: false 

g1 <- ggplot(datos_cafe, aes(x = Total_Cup_Points)) +
  geom_histogram(binwidth = 1, color = "yellow", fill = "black") +
  geom_density(alpha = 0.2, fill = "blue") +
  labs(title = "Distribución en su totalidad de Cup Points",
       x = "Cup Points",
       y = "Frecuencia") +
  theme_test()
```

```{r}
#| label: muestra de histograma 
#| include: true
#| echo: false
#| warning: false 

ggplotly(g1)
```

### Grafico de dispercion: 

En este *Brafico de dispercion*, se muestra la relación entre la altitud ~(altitude)~ y la variable total cup_points. Es decir una variable de la calificación de la muestra y la altitud donde fue cosechada. 

```{r}
#| label: dispercion 
#| include: true
#| echo: false 
#| warning: false 

p <- ggplot(datos_cafe, aes(x = Altitude, y = Total_Cup_Points)) +
  geom_point() +
  geom_smooth(method = "lm", se = FALSE, color = "grey") +
  labs(title = "Relación entre Altitud y Total Cup Points (calificación de la muestra)",
       x = "Altitude",
       y = "Total Cup Points") +
  theme_test()
```

```{r}
#| label: muestra dispercion 
#| include: true
#| echo: false 
#| warning: false 

ggplotly(p, tooltip = c("Altitude", "Total_Cup_Points"))
```

### Grafico de caja: 

En este *grafico de caja*, se ve con más detalles, la variable ***total cup_point***, Osea contiene minimos, maximos y valores atipicos de la variable. 

```{r}
#| label: cajas
#| include: true
#| echo: false 
#| warning: false 

c1 <- ggplot(datos_cafe, aes(x = Color, y = Total_Cup_Points)) +
  geom_boxplot() +
  labs(title = "Total Cup Points por Color",
       x = "Color",
       y = "Cup Points") +
  theme_test() +
  theme(axis.text.x = element_text(angle = 45, hjust = 1))
```

```{r}
#| label: muestra caja 
#| include: true
#| echo: false 
#| warning: false 

ggplotly(c1)
```

## Conclusion: 

Este fue un prqueño analisis par el curso __GF-0604 Procesamiento de datos Geograficos__. 
